【裁判字號】    99,事聲,14
【裁判日期】    990310
【裁判案由】    聲明異議
【裁判全文】
臺灣臺南地方法院民事裁定              99年度事聲字第14號
異  議  人  丙○○
相  對  人  乙○○
法定代理人  甲○○
            邱明珍
上列當事人間因請求假扣押事件，異議人對於中華民國99年1月
13日本院司法事務官所為98年度司裁全字第855號裁定提出異議
，本院裁定如下：
    主  文
異議駁回。
異議程序費用由異議人負擔。
    理  由
一、按民事訴訟法第240條之4第1項至第3項分別規定：「當事人
    對於司法事務官處理事件所為之終局處分，得於處分送達後
    10日之不變期間內，以書狀向司法事務官提出異議。」、「
    司法事務官認前項異議有理由時，應另為適當之處分；認異
    議為無理由者，應送請法院裁定之。」、「法院認第 1項之
    異議為有理由時，應為適當之裁定；認異議為無理由者，應
    以裁定駁回之。」。本件異議人係於民國99年2月5日收受本
    院司法事務官於99年1月13日所為98年度司裁全字第855號假
    扣押裁定書，此有送達證書附於前揭假扣押卷宗可稽，業經
    本院調閱該卷宗查屬實。異議人不服上開裁定乃於99年2月9
    日具狀提出異議，依前開規定，本院自應就司法事務官所為
    之裁定，審究聲明異議人之異議有無理由，合先敘明。
二、異議人異議意旨略以：聲明異議人係受無妄之災，本交通事
    故，異議人依燈光號誌於左轉指示燈亮後，始自台南市○○
    路左轉至勝利路成大醫院轉角處，詎料相對人駕機車，不遵
    守交通安全規則第九十條：「駕駛人應遵守號誌之指示」之
    規定，竟闖紅燈飛速直衝， 撞毀異議人所駕Y9-1828號自小
    客車右後車門。台灣省台南區車輛行車事故鑑定委員會，對
    於本交通事故，於99年1月7日以南鑑字第0995900048號函略
    以：「…號誌運作相關事證尚待釐清，無法遽予鑑定」，因
    之本案肇事責任須俟鈞院檢察署偵辦終結後裁定。綜觀上述
    ，相對人因本交通事故所提損害賠償債務，實屬咎由自取，
    異議人無賠償之責，爰提出異議，求為更適當之裁定等語。
三、按債權人就金錢請求或得易為金錢請求之請求，有日後不能
    強制執行或甚難執行之虞，欲保全強制執行者，得聲請假扣
    押，民事訴訟法第522條第1項、第523條第1項定有明文。又
    請求及假扣押之原因，應釋明之；前項釋明如有不足，而債
    權人陳明願供擔保或法院認為適當者，法院得定相當之擔保
    ，命供擔保後為假扣押，民事訴訟法第526 條第1、2項亦定
    有明文。經查：
  (1)本件相對人主張其於98年9月30日7時40分騎乘車牌號碼H5X-
    277號重型機車與異議人所駕駛車牌號碼Y9-1828號自小客車
    ，於台南市○○路與勝利路口處發生通事故，相對人因人車
    倒地，致受有右上犬齒到左上側門齒區間及右下犬齒到左下
    第一小臼齒區間外傷性齒槽骨斷裂，右上犬齒右上側門齒右
    上中門齒左上中門齒左上側門齒側大脫位，左右上顎側門齒
    牙冠牙根斜裂癒後不良拔除，左右上顎中門齒牙冠斷裂，左
    下第一小臼內陷性脫位，右下犬齒，中、側門齒及左下中側
    門齒及犬齒脫落喪失及頷之開放性傷口併齒槽骨骨折、雙側
    遠端橈骨骨折、右側鎖骨骨折之傷害，導致相對人因此事故
    支出醫療費用且辦理休學，另致就業遲延、增加生活上需要
    。已據其提出國立成功大學醫學院附設醫院診斷證明書、台
    南市警察局第五分局道路交通事故現場圖等為證，可認為相
    對人就聲請假扣押之原因事實已為相當之釋明。
  (2)雖兩造前揭交通事故尚未經本院檢察署為提起公訴與否之決
    定，損害賠償部份亦未經相對人起訴請求，惟此乃相對人損
    害賠償請求是否有理由之問題，並不能據此否認相對人聲請
    假扣押保全日後強制執行之權利，況相對人已就其假扣押請
    求提出上開釋明甚明，又就假扣押之原因即異議人有何日後
    不能強制執行或甚難執行之虞等情形，具狀陳明異議人於車
    禍發生當時曾向相對人法定代理人表示其願意負賠償責任，
    但於98年12月21日本院檢察署開庭時，異議人表示係相對人
    闖紅燈肇事，且案發當時異議人並未搭載任何乘客，其於前
    開開庭期日向檢察官表示，其車上載有他人可證明相對人違
    規，足證異議人並無依法履行賠償責任之誠意，為免其脫產
    ，而聲請准供擔保為假扣押等情，均足認相對人對假扣押之
    原因已有一定之釋明，自無不許其供擔保就異議人之財產為
    假扣押之情。至異議人及相對人間日後是否另就前開交通事
    故請求民事損害賠償，及其損害賠償是否有理由，須經訴訟
    程序決定，非屬本件假扣押事件所得審究，故意異議人對本
    院司法事務官所為98年度裁全字第 855號假扣押裁定提起異
    議，爭執相對人損害賠償責任，並主張裁定不當，核屬有誤
    。
四、綜上，相對人聲請對異議人之財產於債權範圍內予以假扣押
    ，已提出釋明，況相對人既陳明願供擔保，以補釋明，原裁
    定已定相當之擔保，命供擔保後為假扣押，於法尚無不合。
    異議意旨指摘原裁定不當，求為廢棄，為無理由，應予駁回
    。
五、依民事訴訟法第240條之4第3項後段、第95條、第78條，裁
    定如主文。
中    華    民    國    99    年    3     月    10    日
                    民事第二庭   法  官  王國忠
以上正本係照原本作成。
如對本裁定抗告須於裁定送達後10日內向本院提出抗告狀，並繳
納抗告費新臺幣1,000元。
中    華    民    國    99    年    3     月    10    日
                                 書記官   黃敏純

司法院資訊處製作；財團法人民間司法改革基金會備份。
